高雄高等行政法院簡易判決　　　　　　　　　　　九十三年度簡字第二八一號
　　原　　　告　甲○○
　　被　　　告　屏東縣政府
　　代　表　人　吳應文代理縣長.
　　訴訟代理人　乙○○
　　　　　　　　丙○○
右當事人間因消防法事件，原告不服內政部中華民國九十三年六月二十一日台內訴字
第０九二０００九０一九號訴願決定，提起行政訴訟。本院判決如左：
　　主  文
原告之訴駁回。
訴訟費用由原告負擔。
　　事實及理由
一、緣原告為位於屏東縣萬丹鄉○○段一二五八號「合玄煤氣行」之負責人，經被告
    所屬消防局第二大隊萬丹分隊派員於民國（下同）九十二年九月八日赴該址實施
    檢查，發現該場所存放液化石油氣共計一四０公斤，扣除法定儲存量一二八公斤
    ，超量存放十二公斤，乃予舉發。被告因認原告違反公共危險物品及可燃性高壓
    氣體設置標準暨安全管理辦法第七十三條第一項規定，乃依消防法第四十二條規
    定，以九十二年十一月三日屏府消預字第０九二０一八八八八一號處分書裁處原
    告新台幣（下同）二萬元之罰鍰。原告不服，循序提起訴願，遭決定駁回，遂提
    起本件行政訴訟。其起訴意旨略謂：合玄煤氣行場所共存放五桶二十公斤裝石油
    氣計一００公斤，並未違反規定，舉發人竟將其欲配送客戶之二桶二十公斤裝石
    油氣卸下放置營業所拍照存證，實有未洽，爰訴請撤銷訴願決定及原處分云云。
    被告答辯意旨略謂：
    （一）按消防法第二條、第十五條第二項及第四十二條規定：「本法所稱管理權
    人係指依法令或契約對各該場所有實際支配管理權者；其屬法人者，為其負責人
    。」、「前項公共危險物品及可燃性高壓氣體之範圍及分類，製造、儲存或處理
    場所之位置、構造及設備之設置標準，儲存、處理及搬運之安全管理辦法，由中
    央主管機關會同中央目的事業主管機關定之。．．．」、「第十五條所定公共危
    險物品及可燃性高壓氣體之製造、儲存或處理場所，其位置、構造及設備未符合
    設置標準，或儲存、處理及搬運未符合安全管理規定者，處其管理人或行為人新
    台幣二萬元以上十萬元以下罰鍰；經處罰鍰後仍不改善者，得連續處罰，並得予
    以三十日以下停業或停止其使用之處分。」（二）又依「公共危險物品及可燃性
    高壓氣體設置標準暨安全管理辦法」第一條、第七十一條第一項、第七十三條第
    一項規定：「本辦法依消防法（以下簡稱本法）第十五條第二項規定訂定之。」
    、「液化石油氣製造場所及處理場所應設置儲存場所儲放液化石油氣容器。」、
    「液化石油氣處理場所儲放之液化石油氣，總儲氣量不得超過一二八公斤。」（
    三）另依據各級消防主管機關辦理消防安全檢查違法案件處理注意事項之表八「
    違反消防法第十五條有關公共危險物品及可燃性高壓氣體設置標準暨安全管理規
    定之裁處基準表」規定，液化石油氣處理場所儲放之液化石油氣超過一二八公斤
    且在三００公斤以下者，屬輕微違規，第一次裁處二萬元罰鍰。而液化石油氣為
    可燃性高壓氣體，販賣商以小貨車載運液化石油氣，因其流動性大所生之潛在危
    險性極高，若載運液化石油氣小貨車停止行駛並停放在營業場所前面或附近，為
    其營業之所轄範圍，未依規定將車上液化石油氣存放於儲存場所，應視為營業場
    所。本件「合玄煤氣行」載運液化石油氣之小貨車停放於營業場所前面，其車上
    存放之液化石油氣，應視為該場所存放之液化石油氣，非原告所稱欲配送客戶之
    液化石油氣。又執勤人員報告指出：查獲違規地點與合玄煤氣行所申請營業登記
    之地址不符，不僅無門牌可查，合玄煤氣行管理權人也未配合提供資料。故請轄
    區內社皮派出所勤區員警至現場協助調查，以俾利於逕行舉發開單作業，並當場
    開立舉發單，告知其違反事實，並給予合玄煤氣行管理權人簽名確認。（四）被
    告所屬消防局第二大隊萬丹分隊於九十二年九月八日執行查察勤務時，發現該營
    業場所（包括小貨車）存放液化石油氣共計一四０公斤。被告以原告違反「公共
    危險物品及可燃性高壓氣體設置標準暨安全管理辦法」第七十三條第一項之規定
    ，依消防法第四十二條規定裁處罰鍰，洵無違誤。本件原告所訴為無理由，請予
    駁回等語。
二、按「本法所稱管理權人係指依法令或契約對各該場所有實際支配管理權者；其屬
    法人者，為其負責人。」「前項公共危險物品及可燃性高壓氣體之範圍及分類，
    製造、儲存或處理場所之位置、構造及設備之設置標準，儲存、處理及搬運之安
    全管理辦法，由中央主管機關會同中央目的事業主管機關定之。」「第十五條所
    定公共危險物品及可燃性高氣體之製造、儲存或處理場所，其位置、構造及設備
    未符合設置標準，或儲存、處理及搬運未符合安全管理規定者，處其管理權人或
    行為人新台幣二萬元以上十萬元以下罰鍰；經處罰鍰後仍不改善者，得連續處罰
    ，並得予以三十日以下停業或停止其使用之處分。」消防法第二條、第十五條第
    二項前段及第四十二條分別定有明文。又內政部依消防法第十五條第二項之法規
    授權，乃會同經濟部於八十八年十月二十日公布「公共危險物品及可燃性高壓氣
    體設置標準暨安全管理辦法」，此觀該設置標準暨安全管理辦法第一條規定即明
    。又鑒於液化石油氣理化性質之危險性高，為確保場所及使用者之安全，避免於
    液化石油氣不慎外洩時增加救災困難，致造成區域危險性，甚且釀成重大災害，
    是以主管機關為嚴格管制液化石油氣之儲氣量，乃於該安全管理辦法第七十三條
    第一項規定「液化石油氣處理場所儲放之液化石油氣，總儲氣量不得超過一二八
    公斤。」準此，凡營業場所液化石油氣儲氣量不符上開規定者，自難指為合法。
    再者，依各級消防主管機關辦理消防安全檢查違法案件處理注意事項之表八「違
    反消防法第十五條有關公共危險物品及可燃性高壓氣體設置標準暨安全管理規定
    之裁處基準表」規定，液化石油氣處理場所儲放之液化石油氣超過一二八公斤且
    在三００公斤以下者，屬輕微違規，第一次裁處二萬元罰鍰，合先敘明。
三、本件原告為合玄煤氣行之負責人，此為兩造所不爭執，依前揭消防法第二條規定
    ，原告為該營業場所之管理權人無訛。又被告所屬消防局第二大隊萬丹分隊派員
    於九十二年九月八日前往該營業場所實施安全檢查，當場查獲違規儲存液化石油
    氣一四０公斤，乃逕予舉發等情，復有舉發通知單附於原處分卷可稽，堪認為真
    實。是被告以原告在其經營之營業場所儲存超量之液化石油氣，不符合安全管理
    辦法第七十三條第一項之規定，乃依消防法第四十二條規定，對原告科以二萬元
    之罰鍰，依法並無不合。
四、原告雖主張：合玄煤氣行場所僅存放五桶二十公斤裝石油氣計一００公斤，並未
    違反規定，舉發人竟將其欲配送客戶之二桶二十公斤裝石油氣卸下，放置營業所
    拍照存證，實有未洽，是原處分即有瑕疵，應予撤銷云云。惟查，消防法之制訂
    ，係以預防火災、搶救災害，維護公共安全、確保人民生命財產為目的，此觀消
    防法第一條規定自明。從而，違章行為是否成立，應探究實質是否違規，且為預
    防公共危險，自不容有規避法令之行為存在。本件合玄煤氣行於稽查當日場內雖
    僅存放五桶二十公斤裝石油氣計一００公斤，然其營業門口停放之小貨車另載有
    二桶二十公斤裝石油氣，此據證人曾聖益到庭證述無訛，該二桶石油氣留置營業
    場所區域，對於營業場所區域之危險性，確已提升。另參酌證人所述，執勤人員
    到場時，小貨車已停放在該處。足認原告係為規避查緝而將二桶置放門口小貨車
    上，尚無可取。是原告之行為實質違反前揭消防法規，仍應裁罰。至原告執稱：
    該二桶液化石油氣甫從屏東縣萬丹鄉廣安村之罐裝廠載回，欲配送客戶處，並非
    儲存在營業場所云云，然依原告所述，配送之液化石油氣亦應直接由罐裝廠載往
    客戶處，實無須載回停放營業場所，足認原告所述並非實在，自無可採。其次，
    消防法第十五條第一項已就實現消防法立法目的有關之核心事項設立行為規範；
    至其具體之行為準則，同條文第二項則授權由中央主管機關會同中央目的事業主
    管機關定之，是內政部乃會同經濟部於八十八年十月二十日公布「公共危險物品
    及可燃性高壓氣體設置標準暨安全管理辦法」，以為各縣（市）政府執行之依據
    。而該項設置標準暨安全管理辦法僅係就消防法授權之原則作細部之規範及闡明
    ，核屬執行母法之細節性、技術性之事項，且亦無逾越母法之授權範圍，自與法
    律保留原則及授權明確性無違。是被告據以為認定事實及裁罰之依據，並無適法
    性之疑義。再者，關於罰鍰額度部分，消防法第四十二條所規定之罰鍰為二萬元
    以上十萬元以下。本件被告查獲儲放之液化石油氣超過一二八公斤且在三００公
    斤以下，其違規事實輕微，被告據以酌處罰鍰二萬元，尚稱允當，自無違法可言
    。
五、綜上所述，原告違規超量儲存液化石油氣，被告以原告違反設置標準暨安全管理
    辦法第七十三條及消防法第十五條第二項規定，爰依同法第四十二條規定，裁處
    原告二萬元罰鍰，認事用法，均無違誤。訴願決定予以維持，亦無不合。原告起
    訴求為撤銷，為無理由，應予駁回。又本件為簡易訴訟案件，爰不經言詞辯論為
    之，附此說明。
六、據上論結，本件原告之訴為無理由，依行政訴訟法第二百三十六條、第二百三十
    三條第一項、第一百九十五條第一項後段、第九十八條第三項前段，判決如主文
    。
中　　　華　　　民　　　國    九十三　　年　  　十　　　月　　二十八　　日
                              高雄高等行政法院第二庭
                                          法      官　蘇秋津
右為正本係照原本作成。
如不服本判決，應於送達後二十日內，向本院提出上訴狀並表明上訴理由，如於本判
決宣示後送達前提起上訴者，應於判決送達後二十日內補提上訴理由書（須按他造當
事人人數附繕本）。
提起上訴應預繳送達用雙掛號郵票七份（每份三十四元）。
中　　　華　　　民　　　國    九十三　　年　  　十　　　月　　二十八　　日
                                          法院書記官  陳嬿如
附註：
行政訴訟法第二百三十五條（第一項、第二項）：
對於適用簡易程序之裁判提起上訴或抗告，須經最高行政法院之許可。
前項許可，以訴訟事件所涉及之法律見解具有原則性者為限。
